【裁判字號】    98,抗,242
【裁判日期】    981013
【裁判案由】    拍賣抵押物
【裁判全文】
臺灣板橋地方法院民事裁定               98年度抗字第242號
抗  告  人  甲○○
相  對  人  乙○○
                        224.
以上抗告人因與相對人間拍賣抵押物事件，對於中華民國98年9
月9日本院98年度司拍字第1582號裁定提起抗告，本院裁定如下
：
    主  文
抗告駁回。
抗告程序費用由抗告人負擔。
    理  由
一、按扺押權人，於債權已屆清償期，而未受清償者，得聲請法
    院拍賣抵押物，就其賣得價金而受清償，民法第873 條定有
    明文。又上開法文規定，依民法第881 條之17及民法物權篇
    施行法第17條之規定，於民法物權篇修正施行即民國96年9
    月28日前所設定之最高限額抵押權準用之。次按聲請拍賣抵
    押物，原屬非訟事件，祇須其抵押權已經依法登記，並登記
    之清償期已屆滿而未受清償時，法院即應為許可拍賣抵押物
    之裁定；如對於此項法律關係有爭執時，亦應由有爭執之人
    另行提起訴訟，以求解決，不得僅依抗告程序聲明其爭執，
    並據為廢棄拍賣抵押物裁定之理由（最高法院70年度臺抗字
    第197 號裁定意旨與最高法院51年10月8 日民刑庭總會決議
    (三)內容可資參照）。
二、查本件相對人主張抗告人於民國98年1 月20日以原裁定附表
    所示不動產為抗告人向相對人所負債務之擔保，設定本金最
    高限額新臺幣（下同）200 萬元之抵押權，且經依法登記在
    案。茲抗告人對相對人負債200 萬元，已屆清償期而未為清
    償，為此聲請准予拍賣抵押物。有相對人提出之他項權利證
    明書、不動產登記簿謄本、抵押權設定契約書及本票等影本
    為證，原法院據以准許相對人拍賣抵押物之聲請，即無不當
    。抗告意旨略以：抗告人與相對人本為男女朋友，為予對方
    共同生活之承諾，遂同時互相簽發200 萬元本票予對方作為
    擔保，抗告人並同意以不動產設定200 萬元最高限額抵押權
    予相對人，上開最高限額抵押權及本票均係為保障彼此生活
    ，並非發生真正債權，乃抗告人方設定最高限額抵押權而非
    成立一般抵押權。是本件當事人間既無債權債務關係，最高
    限額抵押權即無所附屬，爰依法提起抗告等語。
三、經查，依相對人提出之抵押權設定契約書所載，本件抵押權
    設定時，約定擔保債權種類及範圍為抗告人對相對人現在（
    包含過去所負現在尚未清償）及將來在本抵押權設定契約書
    所定最高限額內所負之債務，包括借款、墊款、票據。則依
    上開約定，凡抗告人於抵押權設定當時已發生及將來所負債
    務（包括票據），於最高限額範圍內，均屬抵押物擔保之範
    圍。而相對人主張抗告人向其借款200萬元，並開立見票即
    付本票乙紙作為還款之用，嗣經相對人於98年7月15日以存
    證信函請求抗告人給付票款，抗告人拒不還款，亦有本票、
    存證信函及其回執影本影本各1份附於原審卷內可證，核此
    筆票款係屬本件最高限額抵押權存續期間內所發生之債權，
    且由形式上審查，堪認有已屆清償期而未為清償之情事存在
    ，依首揭說明，原審法院據以准許相對人拍賣抵押物之聲請
    ，於法即無不當。至抗告人主張其與相對人間，實際並無債
    權債務關係情事，核屬實體上之爭執，依首揭說明，應另行
    提起訴訟，以求解決。從而，抗告人執前開所陳，提起本件
    抗告，請求廢棄原裁定，不能謂有理由，自應予以駁回。
四、據上論結，本件抗告為無理由，依非訟事件法第46條、第21
    條第2 項，民事訴訟法第495 條之1 第1 項、第449 條第1
    項、第78條，裁定如主文。
中    華    民    國    98    年    10   月    13    日
                  民事第一庭審判長法  官  李世貴
                                  法  官  黃若美
                                  法  官  黃信滿
正本係照原本作成。如不服本裁定，僅得於收受本裁定正本送達
後10日內，以適用法規顯有錯誤為理由，向本院提出再抗告狀
，（須附繕本一份及繳納再抗告裁判費新台幣1,000元），經本
院許可後紿可再抗告。
中    華    民    國    98    年    10    月    13    日
                                   書記官  林月蓉


司法院資訊處製作；財團法人民間司法改革基金會備份。
